臺灣臺南地方法院刑事裁定　　　　　　　 96年度聲判字第8號
聲　請　人　乙○○
代　理　人　謝依良　律師
被　　　告　甲○○
　　　　　　丙○○
上列聲請人因告訴被告妨害名譽案件，不服臺灣高等法院臺南分
院檢察署檢察長駁回再議之處分（96年度上聲議字第63號），聲
請交付審判，本院裁定如下：
    主  文
聲請駁回。
    理  由
一、按告訴人不服上級法院檢察署檢察長或檢察總長認再議為無
    理由而駁回之處分者，得於接受處分書後十日內委任律師提
    出理由狀，向該管第一審法院聲請交付審判，刑事訴訟法第
    二百五十八條之一第一項定有明文。查本件聲請人以被告二
    人分別涉犯妨害名譽罪嫌，向臺灣臺南地方法院檢察署檢察
    官提出告訴，經該署檢察官於民國九十五年十二月四日為不
    起訴處分後（九十五年度偵字第一四五三九號），聲請人不
    服，聲請再議，業經臺灣高等法院臺南分院檢察署檢察長於
    九十六年一月十五日以九十六年度上聲議字第六三號處分書
    ，認聲請人再議為無理由而駁回再議，聲請人於九十六年一
    月二十二日收受上開駁回再議處分書後，即於十日內之九十
    六年二月一日委任律師為代理人向本院聲請交付審判，程序
    上已符合前開規定，合先敘明。
二、聲請交付審判意旨略以：(一)被告甲○○部分：聲請人於離職
    時已完成相關移交事項，但被告甲○○未盡查證之責，竟於
    理監事會議時表示聲請人未確實完成相關移交事項，此已損
    及聲請人名譽，檢察官對此竟未詳予剖析。又被告甲○○於
    聲請人離職後，其辦活動時找不到擴音機，便在理監事會議
    時問到移交沒有辦清楚，因聲請人乙○○即為辦理移交人員
    之一，可得推知聲請人為被告甲○○所指摘對象之一。再從
    被告甲○○有打算對聲請人提出告訴，足證被告甲○○有關
    移交未辦妥之事，顯非單純抱怨或質疑，而係基於誹謗聲請
    人之犯意而為。(二)被告丙○○部分：被告丙○○明知聲請人
    已完成移交事項，竟向被告甲○○表示無移交清冊及無電腦
    紀錄可查；而擴音器在辦公室一事亦為被告丙○○明知，但
    被告丙○○竟向被告甲○○表示不知有該收音機。其次，被
    告丙○○不否認有向證人吳建志提及無電腦紀錄一事，且又
    表示電腦紀錄光碟都有找到等語。上開舉動並非被告丙○○
    單純抱怨工作不順，顯已損及聲請人名譽。(三)然而，檢察官
    竟認為上開事項與誹謗罪之構成要件不符對此應調查之重要
    證據，未進行調查，於法有違，為此聲請交付審判等語。
三、按法院認為交付審判之聲請不合法或無理由者，應駁回之，
    刑事訴訟法第二百五十八條之三第二項前段定有明文。而同
    法第二百五十八條之一規定告訴人得向法院聲請交付審判，
    其立法精神係對於「檢察官不起訴或緩起訴裁量權」制衡之
    一種外部監督機制，法院僅就檢察官所為不起訴或緩起訴之
    處分是否合法妥當加以審查，以防止檢察機關濫權；參以同
    法第二百六十條對於不起訴處分已確定或緩起訴處分期滿未
    經撤銷者得再行起訴之規定，其立法理由說明該條所謂不起
    訴處分已確定者，包括「聲請法院交付審判復經駁回者」之
    情形在內（見立法院公報第九十一卷第十期院會紀錄第九六
    三頁）。法院裁定交付審判之本質，與檢察官提起公訴使案
    件進入審判程序相當，是法院裁定交付審判之前提，必須在
    偵查卷內所存證據，已符合同第二百五十一條第一項規定「
    足認被告有犯罪嫌疑」應提起公訴之情形，亦即該案件業已
    跨越起訴門檻；否則，縱或法院對於檢察官所認定之基礎事
    實有不同判斷，但如該案件仍須另行蒐證偵查，始能判斷應
    否交付審判者，因交付審判審查制度並無如同再議救濟制度
    ，得為發回原檢察官續行偵查之設計，法院仍應依同法第二
    百五十八條之三第二項前段規定，以聲請無理由裁定駁回。
四、經查：有關聲請人告訴被告甲○○、丙○○涉嫌妨害名譽罪
    不足以成立之理由，業據檢察官於偵查程序中勘驗告訴人提
    出之電話錄音、並詢問告訴人即聲請人、證人即臺南市中國
    童子軍會常務理事黃順忠、會員吳建志，且多次訊問被告甲
    ○○及丙○○，於不起訴處分書及駁回再議處分書就聲請人
    之告訴尚未達合理懷疑，本件有關意圖散布於眾之構成要件
    不符等理由，一一論述翔實，亦就全案有利或不利情形偵查
    明確，尚無所謂就偵查中已獲得不利被告二人部分之證據資
    料，予以棄置不論情形。再者，本件係聲請人於離職移交臺
    南市中國童子軍會資料有無違失一事，發生有無妨害名譽之
    犯罪嫌疑。其中，被告甲○○係表示「於會議時【詢問】移
    交有無辦好」、「移交【有沒有】辦清楚，否則要借擴音機
    為何借不到」（見他字卷第六八、一二一頁）；而被告丙○
    ○亦表示未曾於公開場合表示聲請人未交付移交資料，且交
    接時是製作移交清冊及清點南門路辦公室物品，但西門國小
    倉庫內物品沒有清點（見他字卷第七二頁）；聲請人亦自承
    交接時確實未清點西門國小倉庫內物品等語（見他字卷第七
    六、一二三頁）。查臺南市中國童子軍會乃屬公益社團，有
    關移交一事，既聲請人表示雖有製作移交清冊，但有部分物
    品未實際清點，此即表示移交清冊所示物品有與實際可能或
    無誤差，或有誤差，如此即屬可受公評之事。按刑法第三百
    十一條第三款規定，以善意發表言論，對於可受公評之事，
    而為適當之評論者，已不在處罰之列。則對於該可受公評之
    事並未具體作出評論，僅是提出詢問，當更不在處罰之列。
    如認為身為公益社團成員之聲請人辦理離職移交，絕不容任
    其餘成員予以詢問爭執餘地，如有即構成所謂妨害名譽，此
    不啻過度限制言論自由，亦有礙公益社團事務之推行。
五、綜上，原不起訴及駁回再議處分認為本件被告甲○○及謝盷
    有關妨害名譽犯行，經偵查後罪嫌尚有不足，其認事用法並
    無不當，又本院審查本件聲請交付審判所載理由，認為仍不
    足以動搖原處分書所作不起訴之判斷，依現有證據所能證明
    被告所涉嫌疑，尚不足以跨越起訴門檻。是本件聲請交付審
    判意旨對於原處分指摘求予審判，均無足採，揆諸前揭說明
    ，本件聲請人聲請交付審判，為無理由，應予以駁回。
據上論斷，依刑事訴訟法第二百五十八條之三第二項前段，裁定
如主文。
中　　華　　民　　國　　96　　年　　3 　　月　　28　　日
　　　　　　　　　刑事第八庭    審判長法　官　彭喜有
                                      法　官　王慧娟
                                      法　官　李東柏
以上正本證明與原本無異。
不得抗告。
      　　　　　　　　　　　　　　　　書記官　簡湘雲
中　　華　　民　　國　　96　　年　　3　　 月　　28　　日
